臺灣臺北地方法院刑事判決　　　　　　 96年度交易字第381號
　　公　訴　人　臺灣臺北地方法院檢察署檢察官
　　被　　　告　甲○○
　　選任辯護人　朱麗真律師
上列被告因業務過失傷害案件，經檢察官聲請以簡易判決處刑（
九十六年度偵字第三八五四號），本院認不宜以簡易判決處刑，
改適用通常程序審理，判決如下：
    主  文
甲○○從事業務之人，因業務上之過失傷害人，處有期徒刑參月
，如易科罰金，以銀元參佰元即新臺幣玖佰元折算壹日，減為有
期徒刑壹月又拾伍日，如易科罰金，以銀元參佰元即新臺幣玖佰
元折算壹日。
    事  實
一、甲○○係光華巴士股份有限公司（下稱光華公司）之大客車
    駕駛員，平日以駕駛營業大客車為業，為從事駕駛業務之人
    。其於民國九十五年二月二十四日十九時許，駕駛車牌號碼
    九五二─ＡＣ號營業大客車，沿臺北市○○區○○路由東往
    西方向行駛於外側車道，行經忠烈祠旁時，原應注意汽車行
    駛時，應注意兩車併行之間隔，並隨時採取必要之安全措施
    ，而當時天候晴、夜間有照明，視距良好、柏油道路乾燥無
    缺陷亦無障礙，客觀上並無不能注意之情狀，適有乙○○駕
    駛車牌號碼Ｎ三八─五八五號重型機車，亦沿北安路同方向
    行駛於甲○○之右方，因忠烈祠前車道縮減，故與甲○○行
    至同一車道，詎甲○○與乙○○二人，均疏於注意保持行車
    安全間隔，而未能即時煞停禮讓對方先行，甲○○所駕駛之
    上開大客車右後車身遂擦撞乙○○所騎乘之重型機車左側把
    手，致乙○○人車倒地，左腳並遭甲○○駕駛之營業大客車
    右後輪碾過，因而受有左腳開放性第一至五蹠骨骨折、左腳
    皮膚缺損骨頭外露、肌腱肌肉斷裂之傷害。
二、案經乙○○訴由臺灣臺北地方法院檢察署檢察官偵查後聲請
    以簡易判決處刑，本院認不宜以簡易判決處刑，改依通常程
    序審理。
    理  由
一、證據能力部分：
    按被告以外之人於審判外之言詞或書面陳述，除法律有規定
    者外，不得作為證據，刑事訴訟法第一百五十九條第一項定
    有明文；另按被告以外之人於審判外之陳述，雖不符前四條
    之規定，而經當事人於審判程序同意作為證據，法院審酌該
    言詞陳述或書面陳述作成時之情況，認為適當者，亦得為證
    據；當事人、代理人或辯護人於法院調查證據時，知有第一
    百五十九條第一項不得為證據之情形，而未於言詞辯論終結
    前聲明異議者，視為有前項之同意；同法第一百五十九條之
    五規定甚明。本案據以認定被告甲○○犯罪事實之證據，部
    分屬於傳聞證據，然因被告、辯護人、公訴人於本院言詞辯
    論終結前，均未對於證據能力聲明異議，依刑事訴訟法第一
    百五十九條之五第一項、第二項規定，視為同意上開證據具
    備證據能力；本院審酌該等言詞陳述或書面陳述作成之情況
    ，相關陳述人均未曾主張非出於任意性或不正取供，足信作
    成時之情況，應無違法或不當情事，因而認為適當，故該等
    言詞陳述或書面陳述，均具備證據能力而得作為證據。
二、前揭事實，業據被告甲○○於本院審理時坦承不諱，並有馬
    偕紀念醫院九十五年四月二十二日、九十五年九月八日診斷
    證明書、道路交通事故調查報告表（一）、（二）、補充資
    料表、現場圖、談話紀錄表、事故現場及車輛照片等件存卷
    可資佐證；而被告確於上開時地駕駛營業大客車，未保持安
    全間隔，而與騎乘重型機車之告訴人乙○○發生碰撞，告訴
    人因而受有如犯罪事實欄所示之傷害等情，復據告訴人於本
    院審理時證述明確。從而，足認被告之任意性自白核與事實
    相符。按汽車行駛時，駕駛人應注意車前狀況及兩車併行之
    間隔，並隨時採取必要之安全措施，道路交通安全規則第九
    十四條第三項定有明文，此為汽車駕駛人應盡之注意義務。
    又本件事故發生時天候晴、夜間有照明，視距良好、柏油道
    路乾燥無缺陷亦無障礙，此有道路交通事故調查報告表（一
    ）附卷可參，於客觀上亦無何不能注意之情事，倘被告能善
    盡注意義務，於行駛時注意保持與行駛於其右方之告訴人之
    行車間隔，其所駕駛之營業大客車右後車身，亦不至於會擦
    撞同樣亦未注意保持行車間隔之告訴人所騎乘之重型機車左
    側把手，而導致告訴人受有傷害，從而，被告之過失，及其
    過失與告訴人身體所受傷害間，有相當因果關係，均至為灼
    然。又本件道路交通事故經送請臺北市車輛行車事故鑑定委
    員會、臺北市政府交通局分別為鑑定、覆議結果，亦均指明
    被告、告訴人二人涉嫌未保持行車安全間隔均為肇事原因，
    此有臺北市車輛行車事故鑑定委員會九十五年十一月二日鑑
    定意見書、臺北市政府交通局九十五年十二月二十二日北市
    交五字第０九五三五九八三六００號函附之臺北市車輛行車
    事故鑑定覆議委員會九十五年十二月十八日鑑定覆議意見書
    在卷可憑。綜上，本件事證明確，被告犯行堪以認定，應依
    法論科。
三、論罪科刑部分：
（一）查刑法部分條文業於九十四年一月七日修正，九十四年二
      月二日公布，於被告行為後之九十五年七月一日施行，現
      行刑法第二條第一項規定：「行為後法律有變更者，適用
      行為時之法律。但行為後之法律有利於行為人者，適用最
      有利於行為人之法律。」，上開規定乃與刑法第一條罪刑
      法定主義契合，而貫徹法律禁止溯及既往原則，係規範行
      為後法律變更所生新舊法律比較適用之準據法，是刑法第
      二條本身雖經修正，但刑法第二條既屬適用法律之準據法
      ，本身尚無比較新舊法之問題，應一律適用裁判時之現行
      刑法第二條規定以決定適用之刑罰法律，先予辨明。又本
      次刑法修正之比較新舊法，應就罪刑有關之共犯、未遂犯
      、想像競合犯、牽連犯、連續犯、結合犯、以及累犯加重
      、自首減輕暨其他法定加減原因（如身分加減）與加減例
      等一切情形，綜其全部罪刑之結果而為比較，最高法院九
      十五年五月二十三日九十五年度第八次刑事庭會議決議可
      資參照。
　　(一)刑法第二百八十四條第二項前段業務過失傷害罪，法定刑
　　　為一年以下有期徒刑、拘役或一千元以下罰金，有罰金刑
  　　之規定。而刑法第三十三條第五款修正為：「主刑之種類
  　　如下：五、罰金：新臺幣一千元以上，以百元計算之」，
  　　與被告行為時之罰金罰鍰提高標準條例第一條前段規定之
  　　提高倍數十倍及修正前刑法第三十三條第五款規定之罰金
    　最低額一元相比較，修正後之法律，將刑法第二百八十四
      條第二項前段之業務過失傷害罪所得科處之罰金刑最低額
      ，提高為新臺幣一千元，因此，比較上述修正前、後之刑
      罰法律，自以被告行為時刑法第三十三條第五款科處罰金
      刑之法律較有利於被告。
    (二)關於自首之規定，修正前刑法第六十二條規定：「對於未
      發覺之罪自首而受裁判者，減輕其刑。但有特別規定者，
      依其規定。」，新法則修正為：「對於未發覺之罪自首而
      受裁判者，得減輕其刑。但有特別規定者，依其規定。」
      ，從而，新法將舊法規定之「必減輕其刑」，修正為「得
      減輕其刑」，比較上開規定，自以修正前刑法關於自首之
      規定對被告有利。
    (三)綜合上述各條文修正前、後之比較，自應整體適用被告行
      為時之法律，對被告較為有利。
（二）又新法第二條第一項之規定，係規範行為後「法律變更」
      所生新舊法比較適用之準據法，故如新舊法處罰之輕重相
      同，即無比較適用問題，非此條所指之法律有變更，最高
      法院九十五年十一月七日九十五年第二十一次刑事庭會議
      決議參照。按九十五年六月十四日刑法施行法增訂第一條
      之一規定（於九十五年七月一日生效施行）：「中華民國
      九十四年一月七日刑法修正施行後，刑法分則編所定罰金
      之貨幣單位為新臺幣。九十四年一月七日刑法修正時，刑
      法分則編未修正之條文定有罰金者，自九十四年一月七日
      刑法修正施行後，就其所定數額提高為三十倍。但七十二
      年六月二十六日至九十四年一月七日新增或修正之條文，
      就其所定數額提高為三倍」，比較修正後刑法施行法第一
      條之一與罰金罰鍰提高標準條例第一條，就上開業務過失
      傷害罪罰金刑之最高額度規定均屬相同，並非刑罰法令之
      變更，無刑法第二條第一項比較新舊法之適用，應適用裁
      判時之刑法施行法第一條之一第一項、第二項前段（最高
      法院九十五年度第二十一次刑事庭會議決議參照）。
（三）被告係任職於光華巴士股份有限公司，以駕駛營業大客車
      為業，為被告所坦認，其因駕駛業務之過失，致告訴人受
      傷，係犯刑法第二百八十四條第二項前段之業務過失傷害
      罪。又被告肇事後，於其犯罪行為未為有偵查權限之機關
      發覺前，即向前往現場處理、尚不知何人肇事之警員承認
      其即為肇事人，有臺北市○○○○○道路交通事故肇事人
      自首情形紀錄表一紙在卷可憑，被告嗣未逃避偵審，合於
      自首之要件，應依修正前刑法第六十二條前段規定，減輕
      其刑。爰審酌被告身為職業駕駛人，其注意能力應較一般
      人為高，對於交通法規，亦應較常人嫻熟，竟未能善盡駕
      駛注意義務，導致告訴人受傷之結果，應予非難，惟被告
      於本院審理時坦認犯行，非無悔意，且素行良好，前未有
      任何犯罪紀錄，兼衡本件事故之發生，告訴人亦同有過失
      ，被告與告訴人迄今未能與達成和解，告訴人損害未受賠
      償之一切情狀，量處如主文所示之刑。又被告犯本案之時
      間係在九十六年四月二十四日之前，依中華民國九十六年
      罪犯減刑條例第二條第一項第三款規定，應減其宣告刑二
      分之一，故減處如主文所示之刑。又關於易科罰金之折算
      標準，除刑法第四十一條第一項有所修正外，罰金罰鍰提
      高標準條例於九十五年四月二十八日修正，並自同年七月
      一日起生效施行。修正前之刑法第四十一條第一項前段規
      定：「犯最重本刑為五年以下有期徒刑以下之刑之罪，而
      受六個月以下有期徒刑或拘役之宣告，因身體、教育、職
      業、家庭之關係或其他正當事由，執行顯有困難者，得以
      一元以上三元以下折算一日，易科罰金。」，再依據修正
      前罰金罰鍰提高標準條例第二條：「依刑法第四十一條易
      科罰金或第四十二條第二項易服勞役者，均就其原定數額
      提高為一百倍折算一日；法律所定罰金數額未依本條例提
      高倍數，或其處罰法條無罰金刑之規定者，亦同。」之規
      定，被告行為時之易科罰金折算標準，應以銀元一百元、
      二百元、三百元折算一日，經折算為新臺幣後，應以新臺
      幣三百元、六百元、九百元折算一日。惟九十五年七月一
      日施行之刑法第四十一條第一項前段規定修正為：「犯最
      重本刑為五年以下有期徒刑以下之刑之罪，而受六個月以
      下有期徒刑或拘役之宣告者，得以新臺幣一千元、二千元
      或三千元折算一日，易科罰金。」，另新修正之罰金罰鍰
      提高標準條例則刪除原本第二條之規定。是以比較新舊法
      結果，自以舊法所定之易科罰金折算標準有利於被告，故
      應適用修正前刑法第四十一條第一項前段、罰金罰鍰提高
      標準條例第二條規定，就本件之宣告刑、減刑後所處之刑
      均諭知易科罰金之折算標準。
據上論斷，應依刑事訴訟法第四百五十二條、第二百八十四條之
一、第二百九十九條第一項前段，刑法二百八十四條第二項前段
、修正前刑法第六十二條前段、第四十一條第一項前段，刑法施
行法第一條之一第一項、第二項前段，修正前罰金罰鍰提高標準
條例第二條，現行法規所定貨幣單位折算新臺幣條例第二條，中
華民國九十六年罪犯減刑條例第二條第一項第三款、第七條、第
九條，判決如主文。
本案經檢察官陳清茂到庭執行職務。
中　　華　　民　　國　　96　　年　　9 　　月　　28　　日
                      交通法庭  法  官  劉素如
上正本證明與原本無異。
如不服本判決，應於判決送達後10日內向本院提出上訴狀（應抄
附繕本）。告訴人或被害人如對於本判決不服者，應具備理由請
求檢察官上訴，其上訴期間之計算係以檢察官收受判決正本之日
期為準。
                                書記官  陳育君
中　　華　　民　　國　　96　　年　　9 　　月　　28　　日
附錄本案論罪科刑法條：
中華民國刑法第284 條
因過失傷害人者，處6 月以下有期徒刑、拘役或5 百元以下罰金
，致重傷者，處1 年以下有期徒刑、拘役或5 百元以下罰金。
從事業務之人，因業務上之過失傷害人者，處1 年以下有期徒刑
、拘役或1 千元以下罰金，致重傷者，處3 年以下有期徒刑、拘
役或2 千元以下罰金。
